【裁判字號】    98,上易,35
【裁判日期】    980331
【裁判案由】    損害賠償
【裁判全文】
臺灣高等法院高雄分院民事判決          98年度上易字第35號
上  訴  人  甲○○
法定代理人  乙○○
訴訟代理人  丙○○
被 上訴 人  丁○○
訴訟代理人  李育任律師
上列當事人間因損害賠償事件，對於民國97年12月19日臺灣高雄
地方法院97年度訴字第1539號第一審判決提起上訴，本院於98年
3 月18日辯論終結，茲判決如下：
    主  文
上訴駁回。
第二審訴訟費用由上訴人負擔。
    事 實 及 理 由
一、上訴人主張：訴外人何昆衛於民國95年2 月22日上午8 時37
    分許，駕駛車號VG-7956 號自用小貨車，沿高雄縣橋頭鄉○
    ○○路由北往南行駛，行經該路台一線南下363.2 公里處，
    何昆衛行駛於內側車道，適伊之夫乙○○駕駛車號WN-0896
    號自用小貨車，並搭載伊，同向行駛於何昆衛車輛右前方之
    外側車道，詎何昆衛欲超越乙○○車，驟然向右側偏移，乙
    ○○閃避不及，何昆衛車右側車頭乃碰撞乙○○車左側車頭
    ，乙○○因而失控向右衝撞路邊護欄，致伊受有腦挫傷、細
    菌性肺炎等重大難治傷害，目前已成植物人。而何昆衛受僱
    於被上訴人，於事發時係駕駛貨車前往工作，故其駕車應屬
    執行職務。伊前與何昆衛間損害賠償訴訟，雖於96年10月16
    日以新臺幣（下同）150 萬元成立調解，惟當時伊並未知悉
    何昆衛與被上訴人間有僱傭關係存在，尚未拋棄對被上訴人
    之權利，自得再向被上訴人請求。且被上訴人對何昆衛未盡
    選任監督之相當注意，應有過失，其向何昆衛求償時，得依
    過失相抵之規定，酌減其求償額，是被上訴人與何昆衛內部
    間並非全無分擔責任，被上訴人自不得免責。則伊受有完全
    喪失勞動能力損害198 萬8582元、自95年4 月17日起至122
    年止養護費用增加生活上需要727 萬8352元、精神損害200
    萬元，合計1126萬6934元，扣除何昆衛已賠付之150 萬元，
    及強制汽車責任保險金150 萬元，伊尚得向被上訴人請求82
    6 萬6934元，伊僅請求其中150 萬元。爰依侵權行為之法律
    關係，求為判命被上訴人給付伊150 萬元，及自起訴狀繕本
    送達翌日起至清償日止之法定遲延利息，並聲請附條件之假
    執行宣告之判決。
二、被上訴人則以：上訴人與何昆衛業已成立調解，且該調解條
    款約明上訴人之其餘請求拋棄，並未保留上訴人對於伊之請
    求。又伊於車禍發生後，即曾前往探視上訴人，並向上訴人
    表示為何昆衛之僱用人，是上訴人於前揭調解程序應知悉伊
    為何昆衛之僱用人。上訴人既已向連帶債務人何昆衛免除其
    債務，又未保留對伊之請求，且何昆衛已依前揭調解約定給
    付上訴人150 萬元，該款項實際上係伊所出資，何昆衛既已
    對上訴人清償，伊亦應同免其責等語，資為抗辯。
三、原審判決駁回上訴人之請求，上訴人提起上訴，其上訴聲明
    ：(一)原判決廢棄。(二)被上訴人應給付上訴人150 萬元，及自
    起訴狀繕本送達之翌日起至清償日止，按年息5%計算之利息
    。(三)願供擔保請准宣告假執行。被上訴人則答辯聲明：上訴
    駁回。
四、兩造不爭執及爭執事項：
甲、不爭執事項：
  (一)何昆衛於民國95年2 月22日，駕駛車號VG-7956 號自用小貨
    車，沿高雄縣橋頭鄉○○○路由北往南行駛，行經該路台一
    線南下363.2 公里處，何昆衛行駛於內側車道，適上訴人之
    夫乙○○駕駛車號WN-0896 號自用小貨車，並搭載上訴人，
    同向行駛於何昆衛車輛右前方之外側車道，詎何昆衛欲超越
    乙○○車，驟然向右側偏移，乙○○閃避不及，何昆衛車右
    側車頭乃碰撞乙○○車左側車頭，乙○○因而失控向右衝撞
    路邊護欄，致上訴人受有腦挫傷、細菌性肺炎等重大難治傷
    害，目前已成植物人。
  (二)何昆衛受僱於被上訴人，於本件車禍發生時，係駕駛自用小
    貨車前往工作，其駕車係屬執行職務之行為。
  (三)何昆衛因上開過失致人於死犯行，經台灣高雄地方法院（下
    稱高雄地院）刑事庭以96年度交易字第309 號判處有期徒刑
    1 年2 月，減為有期徒刑7 月，並經本院刑事庭以96年度交
    上易字第93號駁回上訴確定。
  (四)上訴人前對何昆衛提起刑事附帶民事訴訟，由高雄地院以96
    年交附字第97號受理，嗣移送由該院民事庭以96年度岡調字
    第72號事件調解，雙方於96年10月16日以1,500,000 元達成
    調解，此金額不含強制汽車責任保險金；調解條款第2 條約
    定「聲請人（即上訴人）其餘請求拋棄」。
  (五)何昆衛嗣依調解條件賠付上訴人150 萬元，而該賠償金係經
    何昆衛與被上訴人約定，而由被上訴人以同額之臺灣土地銀
    行支票支付。
乙、爭執之事項：
  (一)上訴人於前揭調解中，免除何昆衛於150 萬元以外之債務，
    被上訴人是否同免其責？
  (二)如被上訴人未同免其責，上訴人得請求被上訴人賠償之項目
    及金額為何？
五、茲就上開爭點論述如下：
  (一)按受僱人因執行職務，不法侵害他人之權利者，由僱用人與
    行為人連帶負損害賠償責任，此為民法第188 條第1 項所明
    定，又依同條第3 項規定：僱用人賠償損害時，對於為侵權
    行為之受僱人，有求償權。是僱用人與受僱人對於第三人固
    負連帶賠償責任，惟該賠償責任，在僱用人與受僱人內部間
    並無應分擔部分可言，而應由受僱人負終局賠償責任。再按
    債權人向連帶債務人中之一人免除債務，而無消滅全部債務
    之意思表示者，除該債務人應分擔之部分外，他債務人仍不
    免其責任，民法第276 條第1 項定有明文。依此規定，固僅
    該債務人應分擔部分，他債務人亦同免其責任，然於僱用人
    就其受僱人之侵權行為負連帶賠償責任之情形，因僱用人並
    無應分擔部分，而債權人向有負擔部分之債務人即受僱人免
    除部分債務時，僱用人就該免除部分即因而免其責任，否則
    ，僱用人於為全部之清償後，依民法第188 條第3 項規定，
    尚得向受僱人行使求償權，則債權人向該有負擔部分之受僱
    人免除部分債務，將毫無意義（最高法院71年度台上字第34
    26號、73年度台上字第2966號裁判意旨參照）。
  (二)經查，被上訴人係何昆衛之僱用人，就何昆衛因執行職務駕
    車肇事致上訴人受有損害，依民法第188 條第1 項規定，固
    應與何昆衛負連帶賠償責任。惟上訴人於本件車禍發生後，
    對何昆衛訴請賠償，請求給付喪失勞動能力損害、安養費用
    增加生活上需要、精神慰撫金，共計247 萬9912元，及自96
    年4 月1 日起，按月給付1 萬7000元等情，為高雄地院96年
    度交附字第97號受理在案，此經本院調取該卷核閱明確。又
    上訴人與何昆衛於96年10月16日調解程序達成調解，依調解
    筆錄第1 條約定，何昆衛願給付上訴人150 萬元；第2 條約
    定，上訴人其餘請求拋棄，有該院96年度岡調字第72號調解
    筆錄可稽（原審卷第25頁）。其後，上訴人與何昆衛於96年
    10月31日復達成和解，第1 條約定，雙方同意由何昆衛賠付
    上訴人150 萬元，並以台灣土地銀行台支即期支票當場交付
    ；第2 條約定，嗣後無論如何情形上訴人不得再向何昆衛要
    求其他賠償等情，亦有該和解書足憑（原審卷第27頁）。且
    上開150 萬元經何昆衛支付完畢，此為上訴人所不爭（原審
    卷第30頁背面），堪認屬實。準此，上訴人對何昆衛之請求
    ，除於上開約定之150 萬元以外，縱有其他損害，亦因約定
    上訴人拋棄其餘請求，自不可再為請求，是上訴人對何昆衛
    已就約定150 萬元以外部分免除其債務，即堪認定。
  (三)又被上訴人係何昆衛之僱用人，依民法第188 條第3 項規定
    ，其於賠償損害時，對於為侵權行為之受僱人有求償權，故
    其內部間被上訴人並無應分擔部分，而應由何昆衛負終局之
    全部清償責任，則上訴人對何昆衛所為之債務免除，被上訴
    人就該免除部分，亦應同免其責，否則，如被上訴人就上訴
    人其餘損害仍負賠償之責，於被上訴人為清償後，尚得向何
    昆衛全部求償，上訴人對何昆衛所為之債務免除將毫無意義
    ，其理甚明。是以，被上訴人對上訴人因本件車禍所生其餘
    損害之賠償責任，業因上訴人對何昆衛為免責之意思表示而
    同免其責，甚為明確。
  (四)上訴人雖主張其與何昆衛和解時並不知被上訴人為何昆衛之
    僱用人，故並無消滅全部債務之意思表示云云。惟被上訴人
    與何昆衛內部間，既應由何昆衛負終局清償責任，被上訴人
    並無應分擔部分，上訴人雖未消滅被上訴人之債務，仍應認
    上訴人向何昆衛免除其他責任，被上訴人亦同免其責任，至
    上訴人是否知悉被上訴人為僱用人及有無消滅被上訴人之責
    任，均不影響被上訴人已免其責任之效力，是上訴人上開主
    張不足採取。
  (五)上訴人再主張，被上訴人對何昆衛未盡選任監督之相當注意
    ，應亦有過失，其向何昆衛求償時，得依過失相抵之規定，
    酌減其求償額，是被上訴人與何昆衛內部間並非全無分擔責
    任云云。然上訴人係依據民法第188 條第1 項之規定，請求
    被上訴人賠償其損害，而非基於民法第185 條共同侵權行為
    之規定請求，是被上訴人與何昆衛內部間並無過失比例分擔
    問題。而僱用人應與受僱人連帶負責，係因僱用人未盡選任
    監督之注意責任，故使其代負責任而已，僱用人於賠償損害
    時，對於為侵權行為之受僱人，既有求償權，對照受僱人賠
    償之場合，即無得向僱用人求償之規定，可見僱用人並無責
    任分擔部分，是被害人對於受僱人拋棄之權利，不得再對僱
    用人主張。至僱用人對受僱人行使求償權時，受僱人固得主
    張過失相抵，惟此係基於僱傭契約之權利，而非代位被害人
    之權利，故過失相抵為受僱人對於僱用人另一權利，以減輕
    或免除受僱人之責任，尚與被害人損害賠償責任之內部責任
    分擔有間，被害人自無權代為行使。準此，上訴人主張被上
    訴人與何昆衛內部間應有責任分擔云云，亦無足取。
  (六)被上訴人既已同免其責，就本件兩造爭執之第2 項爭點，本
    院即無庸加以審酌，附此敘明。
六、綜上所述，上訴人因本件車禍所受之損害，已與被上訴人之
    受僱人何昆衛達成調解及和解，免除何昆衛其餘損害賠償責
    任，被上訴人為僱用人，其與受僱人何昆衛間並無應分擔部
    分，自應同免其責。從而，上訴人就本件車禍所生其他損害
    ，請求被上訴人賠償150 萬元，及自起訴狀繕本送達翌日起
    算之法定遲延利息，於法尚屬無據，應予駁回。上訴人之訴
    既經駁回，其假執行之聲請亦失所附麗，應併予駁回。原審
    為上訴人敗訴之判決，及駁回其假執行之聲請，並無不合。
    上訴意旨指摘原判決不當，求予廢棄改判，為無理由，應予
    駁回。又本件事證已臻明確，兩造其餘攻擊防禦方法及舉證
    ，核與判決結果不生影響，爰不予論列，併予說明。
據上論結，本件上訴為無理由，依民事訴訟法第449條第1項、第
78條，判決如主文。
中    華    民    國    98    年    3     月    31    日
                            民事第五庭
                                審判長法官  蔡明宛
                                法      官  曾錦昌
                                法      官  魏式璧
以上正本證明與原本無異。
本判決不得上訴。
中    華    民    國    98    年    3     月    31    日
                                 書  記  官  林明威


司法院資訊處製作；財團法人民間司法改革基金會備份。
